臺灣臺中地方法院刑事判決
111年度交易字第684號
公  訴  人  臺灣臺中地方檢察署檢察官
被      告  張文瓊


上列被告因過失傷害案件，經檢察官提起公訴（110年度偵字第1
0421號），本院判決如下：
    主    文
乙○○犯過失傷害罪，處拘役肆拾伍日，如易科罰金，以新臺幣壹
仟元折算壹日。  
    犯罪事實
一、乙○○於民國110年1月29日18時09分許，駕駛車牌號碼000—67
    30號自用小客車（下稱B車），沿臺中市烏日區環河路1段，
    由東往西方向行駛於該路段慢車道，而甲○○○則騎乘車牌號
    碼000—NTV號普通重型機車（下稱A車），同向、同車道行駛
    於乙○○之左前方，另王國豪駕駛車牌號碼000-0000號自小客
    車（下稱C車，王國豪所涉犯過失傷害及肇事逃逸罪嫌，由
    檢察官為不起訴處分）則行駛在同路段、同向之外側快車道
    。嗣至接近環河路1段與光明路口時，王國豪所駕駛之C車自
    外側外車道偏右行駛欲進入慢車道，乙○○與甲○○○亦均同駛
    接近該路口處，而依當時天候晴，雖為夜間但有照明，且為
    柏油路面，路面乾燥無缺陷、無障礙物，視距良好，無不能
    注意之情事，乙○○本應注意汽車行駛時，駕駛人應注意車前
    狀況及兩車並行之間隔，並隨時採取必要之安全措施，適甲
    ○○○因見王國豪偏右行駛欲進入慢車道，閃避不及，乙○○因
    疏未注意車前狀況及兩車並行之間隔，並隨時採取必要之安
    全措施，貿然往前行，其所駕駛之B車左側車身因而與甲○○○
    騎乘之機車發生碰撞，致甲○○○人車倒地，並受有右上肢-肩
    挫傷及雙手擦傷等傷害。
二、案經甲○○○訴由臺中市政府警察局烏日分局報告臺灣臺中地
    方檢察署檢察官偵查起訴。
    理    由
壹、有罪部分
一、證據能力
  ㈠刑事訴訟法第159條之5規定：「被告以外之人於審判外之陳
    述，雖不符前四條之規定，而經當事人於審判程序同意作為
    證據，法院審酌該言詞陳述或書面陳述作成時之情況，認為
    適當者，亦得為證據。」、「當事人、代理人或辯護人於法
    院調查證據時，知有第159條第1項不得為證據之情形，而未
    於言詞辯論終結前聲明異議者，視為有前項之同意。」其立
    法意旨在於傳聞證據未經當事人之反對詰問予以核實，原則
    上先予排除，惟若當事人已放棄詰問或未聲明異議，基於證
    據資料愈豐富，愈有助於真實發現之理念，且強化言詞辯論
    原則，法院自可承認該傳聞證據例外擁有證據能力。經查，
    以下本案所引用被告以外之人於審判外之言詞或書面陳述之
    證據能力，檢察官、被告乙○○於本院審理時皆稱沒有意見，
    復未於言詞辯論終結前爭執或聲明異議，本院審酌前開證據
    作成或取得狀況，均無非法或不當取證之情事，亦無顯不可
    信之情況，且與待證事實具有關連性，依刑事訴訟法第159
    條之5第2項規定，自具有證據能力。
  ㈡刑事訴訟法第159條至第159條之5有關傳聞法則之規定，乃對
    於被告以外之人於審判外之言詞或書面陳述所為之規範；至
    非供述證據之書證及物證，其中書證部分若以該書面證據本
    身物體之存在或不存在作為證據者，係屬物證，性質上並非
    供述證據，應無傳聞法則規定之適用，如該非供述證據非出
    於違法取得，即不能謂其無證據能力。經查，本判決下列所
    引用之非供述證據，與本案待證事實具有關聯性，亦查無違
    法取得之情形，且檢察官、被告亦未爭執其證據能力，自得
    作為本案之證據。
二、認定犯罪事實所憑之理由：
  ㈠訊據被告乙○○矢口否認本案犯行，辯稱：我覺得我在行車過
    程中，不論是現場圖或相片，我的車子已經很靠右邊了，可
    是還是撞到了。我認為我有注意車前狀況，也有注意與告訴
    人甲○○○之機車保持安全距離云云。經查： 
  ⒈被告於110年1月29日18時09分許，駕駛B車沿臺中市烏日區環
    河路1段，由東往西方向行駛於該路段慢車道，而告訴人則
    騎乘A車，同向、同車道行駛於被告之左前方，另證人王國
    豪則駕駛C車行駛在同路段、同向之外側快車道。嗣至接近
    環河路1段與光明路口時，被告、告訴人及證人王國豪同駛
    至該處，告訴人閃避不及，告訴人之A車與被告之B車左側車
    身發生碰撞，告訴人人車倒地，並受有右上肢-肩挫傷及雙
    手擦傷等傷害等節，業據被告於警詢、偵查及本院審理時供
    承在卷，核與證人王國豪、楊江宜、告訴人於警詢時陳述之
    主要情節一致（見偵卷第15-18、23-24、27-29頁），並有
    警員職務報告書、中山醫學大學附設醫院診斷證明書、道路
    交通事故現場圖、道路交通事故調查報告表㈠、㈡、臺中市政
    府警察局道路交通事故談話紀錄表、臺中市政府警察局交通
    事故補充資料表、現場及車損照片、監視器影像與行車紀錄
    器影像畫面截圖、本案汽車及機車駕駛人資料（見偵卷第13
    、31-42、47、57-69、71-80、87-91、111-119頁）等在卷
    可稽，故上開事實首堪認定。
  ⒉被告雖以前詞置辯，然查：
  ⑴依照卷附B車行車紀錄器影像畫面（見偵卷第74-75頁），可
    以看出被告駕駛B車於接近環河路一段與光明路口時，告訴
    人之A車及證人王國豪之C車係行駛在其左前方，告訴人之A
    車係在證人王國豪之C車之右側，證人王國豪顯示右側方向
    燈，被告應可判斷證人王國豪應係要偏右行駛進入慢車道，
    隨著證人王國豪之車輛逐漸往右進入慢車道，與告訴人之機
    車間隔極可能因此愈來愈靠近，而上情均係在被告左前方之
    視線範圍內，被告顯可輕易察知。則被告駕駛B車行駛在告
    訴人之後方，自應謹慎駕車，注意是否減速或偏右行駛，以
    避免與告訴人或證人王國豪之車輛發生碰撞。然被告於偵查
    時供稱：我根本不知道有黑色自小客車這件事，我也沒有注
    意到黑色車子有無卡住機車的事等語（見偵卷第109頁），
    可見被告駕駛車輛接近肇事路口時，未確實注意其前方車況
    ，未注意到其左前方有另一台C車正欲進入慢車道，且與告
    訴人之B車愈來愈靠近，致未能採取必要之安全措施，而導
    致本件車禍發生，是被告辯稱：有注意車前狀況，也有注意
    與機車保持安全之距離云云，顯非可採。
  ⑵再經本院當庭勘驗相關之行車紀錄器影像，結果如下（見本
    院卷第61-62頁）： 
  ①檔案名稱：「AWQ-6730(1).MOV」【畫面時間18：05：45至18
    ：06：21 】從勘驗檔案名稱及畫面可以看出此勘驗畫面係
    由車號000-0000號自小客車（下稱B車）之行車紀錄器錄得
    。於畫面時間18：05：45，一臺紅色普通重型機車(下稱A車
    )，暫停畫面中B車之左前方，當時路口燈號為紅燈。嗣於18
    ：05：55，燈號轉為綠燈，A車、B車均起步行駛，行駛在同
    一慢車道，A車行駛在B車左前方，且兩車之距離間隔逐漸縮
    短。嗣於畫面時間18：06：16許，一台黑色自小客車（下稱
    C車）出現在A車左側，自外側快車道逐漸切入慢車道，而A
    車持續行駛在C車右側，B車則持續行駛在A車右後方。於畫
    面時間18：06 ：19至21許，A 車與B 車愈來愈靠近，畫面
    時間18：06：21許，B 車車身已超越A 車，畫面時間18：06
    ：21，A 車已消失於畫面中。
  ②檔案名稱：「BCV-2555.mp4」【畫面時間18：06：08至18：0
    6：27 】從勘驗檔案名稱及畫面可以看出此勘驗畫面係由車
    號000-0000號自小客車（下稱C車）之行車紀錄器錄得。自
    勘驗畫面可見，於畫面時間18：06：08起，一台紅色普通重
    型機車(下稱A車)，行駛C車之右前方，另一台白色自用小客
    車(下稱B車)，則行駛在A車後方，A車、B車均行駛在慢車道
    ，C車則行駛在外側快車道。於畫面時間18：06：16，A車與
    B車皆消失於畫面中。於畫面時間18：06：20許，C車逐漸切
    往慢車道。畫面時間18：06：26至27許，C 車右前方有機車
    倒地，B 車則在該機車（按應為A 車）右側，B 車左側後照
    鏡斷裂。
  ③參以證人即告訴人甲○○○於警詢時證稱：110年1月29日18時許
    在臺中市烏日區環河路1段與光明路口，我當時騎乘車牌號
    碼000—NTV號普通重型機車沿環河路1段慢車道往臺47線快速
    公路方向行駛，行經光明路口時，當時被告駕駛之車輛在我
    右後方車尾處，我是直行狀態，突然就與被告駕駛之車輛發
    生碰撞後人車倒地等語（見偵卷第24頁）。告訴人就事發過
    程之證述內容與前開勘驗結果一致。
  ④由上開勘驗結果及相關勘驗畫面截圖（見本院卷第69-81頁）
    可以看出，證人王國豪所駕駛之自小客車由外側快車道逐漸
    進入慢車道時，告訴人之機車係持續行駛在證人王國豪上開
    車輛之右側，被告則係行駛在告訴人之右後方，且被告與告
    訴人之車輛愈來愈靠近，上述勘驗資料可證明被告駕車行駛
    在告訴人右後方於接近肇事路口時，確實可輕易看見並察知
    其左前方有一台黑色自小客車正要進入慢車道，且告訴人之
    機車正好在該黑色自小客車右側，被告行駛在告訴人之右後
    方，自應謹慎小心、採取減速或靠右行駛之方式安全通過，
    以避免發生碰撞，然被告疏未注意及此，其所駕駛之B車與A
    車愈來愈靠近，兩車終發生碰撞，被告對於本件車禍之發生
    自有過失。
  ⑶按汽車行駛時，駕駛人應注意車前狀況及兩車並行之間隔，
    並隨時採取必要之安全措施，道路交通安全規則第94條第3
    項定有明文。查被告領有普通自小客駕照，有駕駛人駕照資
    料可參（見偵卷第89頁），對上開規定自難諉為不知。又本
    案交通事故發生之時，當時天候晴，雖為夜間但有照明，且
    為柏油路面，路面乾燥無缺陷、無障礙物，視距良好等情，
    有道路交通事故調查報告表㈠、監視器畫面翻拍照片（見偵
    卷第35、74-75頁）附卷可考，被告並無不能注意之情事。
    被告駕駛自小客車行經肇事路口，自應遵循上開交通安全規
    則，其疏於注意車前狀況及兩車並行之間隔，並隨時採取必
    要之安全措施，導致與其左前方之告訴人之機車發生碰撞，
    是被告具有過失甚明。又本院經函請臺中市車輛行車事故鑑
    定委員會為鑑定，結果認「王國豪駕駛自用小客車，行至設
    有行車管制號誌交岔路口，自外快車道偏往慢車道行駛，未
    讓並行直行車先行，為肇事主因；乙○○駕駛自用小客車，行
    經設有行車管制號誌交岔路口，未注意車前狀況，駛越左方
    車輛未保持安全間隔，為肇事次因；甲○○○駕駛普通重型機
    車，無肇事因素」，此有臺中市車輛行車事故鑑定委員會11
    1年8月2日中市車鑑字第1110005434號函所檢附之鑑定意見
    書在卷可參（見本院卷第43-46頁），亦認定被告有未注意
    車前狀況及駛越左方車輛未保持安全間隔之肇事原因，益徵
    被告就本案車禍之發生具有過失。然依據上開事證，本案車
    禍發生之原因，主要應係肇因於證人王國豪駕駛自小客車自
    外側快車道變換車道至慢車道，未禮讓慢車道之直行車輛先
    行，始造成車禍發生，被告應僅係肇事次因，一併指明。
  ⑷再者，告訴人因本件車禍事故受有前揭傷害，業經本院認定
    如前，其傷害結果顯可歸責於被告，堪認被告過失行為與告
    訴人所受傷害結果間具有相當因果關係。又本案告訴人騎乘
    重型機車行駛於環河路一段之慢車道，卷內亦無其他證據足
    資證明告訴人就車禍之發生有何肇事因素，故應認定本案告
    訴人並無過失，一併敘明。
  ㈡綜上所述，被告本件犯行事證明確，其過失傷害犯行，堪予
    認定，應依法論科。
三、論罪科刑：
  ㈠核被告所為，係犯刑法第284條前段之過失傷害罪。
  ㈡又本案係肇事人親自或託人電話報警，並已報明肇事人姓名
    、地點，請警方前往處理乙節，有臺中市政府警察局交通事
    故肇事人自首情形紀錄表可參（見偵卷第53頁），被告嗣並
    坦承犯行而接受裁判，爰依刑法第62條前段之規定，減輕其
    刑。
  ㈢爰以行為人之責任為基礎，審酌被告疏於注意車前狀況及兩
    車並行之間隔，並隨時採取必要之安全措施，導致本件車禍
    發生，造成告訴人受傷，所為應予非難。並考量被告犯罪後
    於本院審理時辯稱：我認為我有注意車前狀況，也有注意與
    告訴人甲○○○之機車保持安全距離云云，並未坦承犯行，經
    本院安排調解，因告訴人未到庭致調解未成立（見本院卷第
    29頁調解事件報告書），被告對於車禍之發生固有過失，然
    僅為肇事次因，告訴人因車禍所受之傷為右上肢-肩挫傷及
    雙手擦傷，及被告自稱高中肄業，現無業，無收入來源，已
    婚，需扶養2名未成年小孩之智識程度、生活經濟狀況（見
    本院卷第67頁），暨檢察官具體求刑等一切情狀，量處如主
    文所示之刑，並諭知易科罰金之折算標準。
據上論斷，應依刑事訴訟法刑事訴訟法第299條，判決如主文。
中　　華　　民　　國　　111 　年　　9 　　月　　29　　日
                  刑事第十二庭  法  官  陳怡君
以上正本證明與原本無異。
如不服本判決應於收受送達後20日內向本院提出上訴書狀，並應
敘述具體理由；其未敘述上訴之理由者，應於上訴期間屆滿後20
日內向本院補提理由書（均須按他造當事人之人數附繕本）「切
勿逕送上級法院」。
告訴人或被害人如不服判決，應備理由具狀向檢察官請求上訴，
上訴期間之計算，以檢察官收受判決正本之日起算。
　                       　　　 書記官  蔡明純
中　　華　　民　　國　　111 　年　　9 　　月　　29　　日
◎附錄本案論罪科刑法條
中華民國刑法第284條
因過失傷害人者，處1年以下有期徒刑、拘役或10萬元以下罰金
；致重傷者，處3年以下有期徒刑、拘役或30萬元以下罰金。